臺灣高等法院民事判決　　　　　　　　100年度上易字第295號
上　訴　人　陳玫佐
訴訟代理人　鄭世脩律師
複 代理 人　周嬿容律師
被 上訴 人　林秋芳
上列當事人間請求損害賠償事件，上訴人對於中華民國99年12月
31日臺灣桃園地方法院99年度訴字第720號第一審判決提起上訴
，本院於100年7月5日言詞辯論終結，判決如下：
    主      文
原判決關於駁回上訴人後開第二項之訴部分，及訴訟費用（確定
部分除外）之裁判均廢棄。
被上訴人應再給付上訴人新台幣貳萬元，及自民國99年3月24日
起，至清償日止，按週年利率百分之五計算之利息。
其餘上訴駁回。
第一、二審訴訟費用（確定部分除外），由被上訴人負擔二十分
之一，餘由上訴人負擔。
    事實及理由
一、本件被上訴人未於言詞辯論期日到場，核無民事訴訟法第38
    6 條所列各款之情形，爰依上訴人聲請，由其一造辯論而為
    判決。
二、上訴人起訴主張：被上訴人於民國（下同）97年12月31日下
    午3時許，騎乘普通重型機車，在桃園縣中壢市○○○路○
    段與該路347巷之交岔入口處，過失撞擊伊所騎乘之機車，
    致伊受有頭部外傷、下頜撕裂傷2公分、兩手肘挫傷及右手
    肘橈骨頭骨折之傷害，爰依侵權行為之法律關係，請求被上
    訴人賠償醫療費、看護費、機車修理費、計程車費及慰藉金
    等合計600,000元之損害及法定遲延利息。
三、被上訴人則以：上訴人請求下巴縫合費用5萬元僅係「預估
    」尚未支出；上訴人所受傷害程度毋需看護，不得請求看護
    費118,000元；上訴人受領強制汽車責任保險部分，應予扣
    除等語，資為抗辯。
四、原審對於上訴人之請求，判決：(一)被上訴人應給付上訴人54
    ,484元， 及自99年3月24日起至清償日止，按週年利率百分
    之5計算之利息。(二)上訴人其餘之訴駁回。(三)第1項得假執行
    。但若被上訴人以54,484元為上訴人供擔保後，得免假執行
    。(四)上訴人其餘假執行之聲請駁回。上訴人不服，就其敗訴
    部分提起上訴，聲明：(一)原判決不利於上訴人部分廢棄。(二)
    上開廢棄部分， 被上訴人應再給付上訴人545,516元暨自99
    年3月24日起至清償日止，按年息百分之5計算之利息。被上
    訴人則聲明：上訴駁回。（原審判決被上訴人敗訴部分，未
    據被上訴人不服，已告確定。）
五、查，被上訴人於97年12月31日下午3時許，騎乘車號168-CJ
    V號普通重型機車，沿桃園縣中壢市○○○路○段往八德方
    向行駛，行經中山東路三段與該路347巷之交岔路口處，欲
    左轉進入該巷，本應注意轉彎車應讓直行車先行，而依當時
    情形並無不能注意之情事，竟未確實觀察中山東路三段往中
    壢方向之對向車道直行車輛，仍穿越對向車道左轉中山東路
    三段347巷，適上訴人騎乘車號F5F-906號普通重型機車沿中
    山東路三段往中壢方向直行，見狀閃避不及，撞擊被上訴人
    所騎乘之重型機車右後方排氣管後，兩人均人車倒地，上訴
    人受有頭部外傷、下頜撕裂傷2公分、兩手肘挫傷及右手肘
    橈骨頭骨折之傷害，被上訴人則受有左右下肢多處鈍挫破傷
    傷害之事實，業據上訴人於刑事審理中指述綦詳，被上訴人
    對此亦不爭執（見本院卷第25頁），並有道路交通事故現場
    圖、道路交通事故調查報告表、交通事故現場照片8幀附原
    審卷（見該卷第26-48頁）；臺灣省桃園縣區車輛行車事故
    鑑定委員會98年7月24日桃縣行字第0985202479號函附鑑定
    意見書及臺灣省車輛行車事故覆議鑑定委員會98年8月31日
    覆議字第0986203189號函附刑事偵查卷（偵查卷第50頁至第
    53頁、第57頁）；醫院診斷證明書附本件外放證物可憑；被
    上訴人上開行為復經桃園地檢署檢察官以98年度偵字第8573
    號聲請簡易判決處刑，經原審法院以98年度壢交簡字第3031
    號刑事簡易判決判處被上訴人拘役50日，經檢察官上訴後，
    業經原審法院以99年度交簡上字第76號刑事判決駁回上訴而
    告確定，此據原審法院調卷查核明確，足認上訴人主張被上
    訴人過失致其受有傷害之事實，堪可採信。
六、按因故意或過失，不法侵害他人之權利者，負損害賠償責任
    ；不法侵害他人之身體或健康者，對於被害人因此喪失或減
    少勞動能力或增加生活上之需要時，應負損害賠償責任；不
    法侵害他人之身體、健康、名譽、自由、信用、隱私、貞操
    ，或不法侵害其他人格法益而情節重大者，被害人雖非財產
    上之損害，亦得請求賠償相當之金額，民法第184條第1項前
    段、第193條第1項、第195條第1項前段分別定有明文。本件
    上訴人確係因被上訴人之過失行為造成身體之傷害，詳如前
    述，則上訴人依前揭規定請求被上訴人賠償，即屬有據。茲
    就上訴人請求之各項金額應否准許？分述如下：
  (一)醫療費：
    1.上訴人主張：伊因本件車禍「支出」醫療費32,366元等語
      ，原審判決被上訴人應賠償上訴人醫療費32,366元，未據
      被上訴人不服。
    2.上訴人主張：伊因本件車禍，「預估」日後須進行下巴縫
      合手術費用5萬元云云，被上訴人則予否認。查：
      (1)壢新醫院函復原審法院以：「病患於98年9月4日因頭痛
        住院，本身有提及半年前有車禍，但並無頭部外傷及撞
        擊。…主訴住院及入院理學檢查，並未有下巴疾患之記
        載，故無本項醫療之再一次評估…」，有該院99年10月
        26日壢新醫字第2010100210號函可憑（見原審卷第74頁
        ）。
      (2)長庚醫療財團法人林口長庚紀念醫院（下稱長庚醫院）
        函覆原審法院以：「陳女士於98年3月3日至本院桃園分
        院就診，主訴車禍受傷，醫師診視當時下巴有一約1.8
        公分之傷疤，經建議治療後，之後即未再回診，故無法
        評估其後續治療方式與所需費用…」等語，有該院99年
        10月5日（99）長庚院法字第1049號函可憑（見原審卷
        第78頁）。
      (3)此外，上訴人又未提出其因本件車禍有縫合下巴之必要
        以及支付該等費用之證明單據，則其此部分之主張，不
        應准許。
  (二)看護費118,000元部分：
    上訴人主張：伊因本件車禍受傷後無法自理生活，自98年1
    月1 日起均由姨婆陳麗雲日夜看護，共看護59天，支出看護
    費用118,000元云云；被上訴人則予否認。查：
    1.原法院依職權函詢上訴人之傷勢是否有需要他人為全日或
      半日看護之必要？期間為何？行政院衛生署桃園醫院覆以
      ：「病患陳玫佐門診紀錄並無記載傷勢情形，98年8月11
      日後也無門診紀錄，故無法判斷是否可請看護照顧」；長
      庚醫院覆以：「陳女士於98年3月3日至本院桃園分院就診
      ，主訴車禍受傷，醫師診視當時下巴有一約1.8公分之傷
      疤，經建議治療後，之後即未再回診，故無法評估其後續
      治療方式與所需費用，以及有無需他人看護之必要」，分
      別有行政院衛生署桃園醫院99年10月14日桃醫醫秘字第09
      90009120號函（見原審卷第67頁）、財團法人林口長庚紀
      念醫院99年10月5日（99）長庚院法字第1049號函（ 見原
      審卷第78頁）可憑。
    2.壢新醫院雖函復以：「病患於98年9月4日因頭痛住院，本
      身有提及半年前有車禍…住院期間為充分照顧病患及了解
      病情之進展，皆建議有他人協助照顧…」等語，有該院99
      年10月26日壢新醫字第2010100210號函可憑（見原審卷第
      74頁）。惟，本件車禍發生於97年12月31日，上訴人請求
      看護之期間係自「98年1月1日」起，由其姨婆陳麗雲日夜
      看護59天之費用，核與上訴人於「98年9月4日」因頭痛住
      院之期間無關，是依壢新醫院函復之內容，亦無從認定上
      訴人因本件車禍受傷有聘請看護之必要。
    3.此外，上訴人復未能提出其他證據證明其因本件車禍受傷
      有需他人看護之必要，則其此部分之請求，亦不應准許。
  (三)機車修理費14,680元部分：
    上訴人主張：系爭機車受損，被上訴人應賠償修復費用14,6
    80元云云；被上訴人則爭執逾原審判決被上訴人應支付修車
    費1,468元部分，認無必要等語。查：
    1.按依民法第196條請求賠償物被毀損所減少之價額，得以
      修復費用為估定之標準，但以必要者為限（例如：修理材
      料以新品換舊品，應予折舊）（最高法院77年度台上字第
      1306號判決、77年5月17日77年度第9次民事庭會議決議參
      照）。
    2.經查：
      (1)上訴人所有之系爭機車於93年11月出廠，有行車執照可
        憑（見原審卷第47頁），迄至本件車禍發生日97年12月
        31日已使用達4年1月，是上訴人請求修復費用如以新品
        換舊品時，自應予以折舊。
      (2)依上訴人所提出之估價單上所載以新品更換損壞部分之
        零件費用為14,680元（見原審卷第130頁），依行政院
        頒布之固定資產耐用年數表及固定資產折舊率等規定，
        機車之耐用年數為3年，依定率遞減法每年折舊536/10
        00，其最後一年之折舊額，加歷年折舊累計額，總和不
        得超過該資產成本原額之9/10，而上訴人汽車折舊累計
        額已逾9/10，故以9/10列計折舊額，經折舊後得請求之
        餘額應為1,468元（14680×9/10＝1468)。
    3.綜上， 上訴人主張本件機車之修復費用於1,468元之範圍
      內為可採，逾此不應准許。
  (四)計程車費141,960元部分：
    上訴人主張：伊因本件車禍受傷，行動不便，就醫、上學均
    由其母支出計程車費141,960元，伊受讓該債權， 亦得請求
    被上訴人賠償云云，固據提出收據、債權轉讓契約為證（見
    原審卷第131-132、153頁），惟被上訴人爭執逾原審判決被
    上訴人應支付6,280元部分，非屬必要等語。 經查，上訴人
    受有右手肘橈骨頭骨折之傷害，外出就診、 上學確有不便，
    但依一般骨折復原約2個月期間之範圍內， 應認上訴人於本
    件97年12月31日車禍後之98年1、2月間，有搭乘計程車合計
    6,280元（就診搭車費用2,780元＋上學搭車費用3,500元=6,
    280元）外，其餘部分，上訴人並無證據證明其有搭乘計程
    車就診及上學之必要，則上訴人逾6,280元之請求部分，不
    應准許。
  (五)精神慰撫金：
    上訴人主張：伊因本件事故，精神上受有極大痛苦，被上訴
    人應賠償10萬元；被上訴人則爭執逾原審判決被上訴人應支
    付3 萬元部分，不應准許。經查：
    1.按慰藉金之多寡，應斟酌雙方之身分、地位、資力與加害
      之程度及其他各種情形核定相當之數額。其金額是否相當
      ，自應依實際加害情形與被害人所受之痛苦、行為人及應
      負連帶賠償責任之僱用人等之身分、地位、經濟狀況等關
      係決定之（最高法院85年度台上字第460號判決、76年度
      台上字第1908號判例參照）。
    2.本院審酌上訴人係75年7月31日生，碩士畢業，現任職專
      案二組工程師，每月薪資約39,000元（見原審卷第134頁
      ），因本件車禍受有頭部外傷、下頜撕裂傷2公分、兩手
      肘挫傷及右手肘橈骨頭骨折之傷害；被上訴人係65年11月
      17日生，從事壽險業，97年所得給付總額約160餘萬元，
      財產總額約210餘萬元（見原審卷第16-19頁）等兩造之身
      分、地位、經濟狀況、教育程度，以及被上訴人因轉彎時
      未讓直行車之上訴人先行以致肇事之行為，業經法院判決
      犯過失傷害罪，處拘役伍拾日確定在案，被上訴人迄今仍
      未與上訴人達成和解等一切情狀，認上訴人得請求之慰撫
      金以50,000元為適當，逾此部分不應准許。
  (六)據上，上訴人所得請求之金額共計90,114元（32366＋1468
    ＋6280＋50000＝90114）。
七、按保險人依強制汽車責任保險法規定給付之保險金，視為加
    害人或被保險人損害賠償金額之一部分；加害人或被保險人
    受賠償請求時，得扣除之，強制汽車責任保險法第32條定有
    明文。查：上訴人因本件車禍領取強制汽車責任保險金15 ,
    630元，有富邦產物保險股份有限公司賠付資料查詢明細可
    證（見原審卷第82- 83頁），上訴人亦自認已領取15,630元
    （見原審卷第140頁）。則上訴人已領取之保險金15,630元
    ，被上訴人抗辯應予扣除，堪可採信。是上訴人得請求被上
    訴人賠償之金額應為74,484元（00000000000＝74484）。
八、綜上所述，上訴人本於侵權行為之法律關係，於請求被上訴
    人給付74,484元及自起訴狀繕本送達翌日即99年3月24日起
    至清償日止，依週年利率百分之5計算利息之範圍內，於法
    有據，應予准許，逾此部分之請求，尚難謂為適法，不應准
    許。原審就上開應准許部分，於逾54,484元及自起訴狀繕本
    送達翌日即99年3月24日起至清償日止，依週年利率百分之5
    計算利息部分，為上訴人敗訴之判決，尚有未洽，上訴意旨
    求予廢棄改判，為有理由，爰由本院予以廢棄改判如主文第
    二項所示。至於上訴人之請求不應准許部分，原判決為上訴
    人敗訴之判決，並駁回其假執行之聲請，經核於法並無不合
    ，上訴意旨求予廢棄改判，為無理由，應駁回其上訴。
九、本件事證已臻明確，兩造其餘主張陳述及所提之證據，經本
    院審酌後，認均不足以影響本判決之結果，均毋庸再予論述
    ，附此敘明。
十、據上論結，本件上訴為一部有理由，一部無理由，依民事訴
    訟法第463條、第385第1項前段、第450條、第449條第1項、
    第79條但書，判決如主文。
中    華    民    國  100     年    7     月    19    日
                   民事第十五庭
                       審判長法  官 林恩山
                             法  官 郭松濤
                             法  官 陳雅玲
正本係照原本作成。
不得上訴。
中    華    民    國   100    年    7     月    20    日
                             書記官 潘大鵬